臺灣臺中地方法院民事判決　94年度訴字第281號
原　　　告　兆御企業股份有限公司
法定代理人　甲○○
被　　　告　邱茂利即茂利行鐵工廠
上列當事人間請求給付貨款等事件，本院於民國94年7月8日言詞
辯論終結，判決如下：
    主      文
原告之訴及假執行之聲請均駁回。
訴訟費用由原告負擔。
    事實及理由
甲、程序方面
    按訴狀送達後，原告不得將原訴變更或追加他訴，但擴張應
    受判決事項之聲明，或不甚礙被告之防禦及訴訟之終結者，
    不在此限，民事訴訟法第255條第1項第3款、第7款分別定有
    明文。本件原告起訴時係基於買賣契約之法律關係，請求被
    告給付貨款新台幣（下同）1,035,130元，及自民國81年9月
    19日起至清償日止按年息5％計算之利息，嗣於審理中復主
    張兩造已合意將上開貨款轉為借款，而就同一筆請求金額追
    加消費借貸契約之法律關係為訴訟標的，並變更聲明為被告
    應給付原告1,035,130元，及自81年9月18日起至清償日止按
    年息5％計算之利息（即請求利息之起算日提早1日）。其中
    變更聲明部分，核屬擴張應受判決事項之聲明，於法尚無不
    合，應予准許；另追加之訴部分，因與原訴請求金額相同，
    僅須審究系爭貨款有無經兩造合意作為消費借貸之標的，而
    不甚礙被告之防禦及訴訟之終結，亦應准許，合先敘明。
乙、實體方面
一、原告起訴主張：(一)原告係精密螺絲起子之製造商，被告係獨
    資經營之商號，被告自79年6月21日起至81年9月18日止，陸
    續向原告購買精密螺絲起子，貨款共計4,686,585元，惟被
    告僅支付其中3,651,455元，尚餘1,035,130元迄未給付，為
    此依買賣契約之法律關係，訴請被告給付。(二)被告於審理中
    雖抗辯原告之貨款請求權已罹於時效而消滅，惟原告於81年
    5月5日前往被告住處核對帳款時，因被告表示手頭拮据，希
    望原告將此筆貨款暫時借給被告周轉，4個月後歸還，原告
    念及被告是多年客戶，遂答應被告之請求。嗣於約定清償日
    後之81年9月18日被告仍未還款，原告去電詢問被告，被告
    謂當日可先償還200,000元，其餘1,035,130元懇求原告准予
    延期6個月，原告心想被告既然確實有困難，遂答應被告剩
    餘款項再借被告周轉半年。82年3月底，被告又向原告表示
    公司因經營不善而結束營業，無力償還款項，原告眼見被告
    落魄至此再勉強也無用，只好答應待被告找到工作後慢慢償
    還。此後原告每隔2月左右即去電詢問被告何時可償還借款
    ，被告先是敷衍應付，之後更變本加厲否認積欠原告款項，
    並避不見面。兩造間之貨款既已約定轉為借款，則請求權之
    消滅時效應為15年而非2年，被告時效抗辯顯無理由。(三)綜
    上，原告對被告應有貨款給付請求權及借款返還請求權，二
    者請法院擇一判決有理由即可等語。並聲明：(一)被告應給付
    原告1,035,130元，及自81年9月18日起至清償日止按年息5
    ％計算之利息。(二)願供擔保請准宣告假執行。
二、被告則以：(一)被告並未積欠原告貨款，縱有積欠，原告之請
    求權亦已逾民法第127條第8款規定之2年期間而消滅。(二)兩
    造間只有單純買賣關係，沒有消費借貸關係，被告從未同意
    將貨款轉為借款等語資為抗辯。並答辯聲明：原告之訴駁回
    。
三、兩造依民事訴訟法第270條之1第1項第3款整理並協議簡化爭
    點如下：
  (一)兩造不爭執之事實
    原告係精密螺絲起子之製造商，被告係獨資經營之商號，被
    告自79年6月21日起至81年9月18日曾向原告購買貨物。
  (二)本件之爭點：
  1.系爭貨款是否於81年間業經兩造合意作為消費借貸之標的？
  2.系爭貨款若未於81年間經兩造合意作為消費借貸之標的，則
    系爭貨款是否已罹於時效？
  3.系爭貨款若業經兩造合意作為消費借貸之標的，或尚未罹於
    時效，則被告尚欠原告之款項數額為何？
四、以下依兩造之爭點，敘述法院得心證之理由：
  (一)按當事人主張有利於己之事實者，就其事實有舉證之責任，
    為民事訴訟法第277條前段所明定，此即民事訴訟舉證責任
    分配之原則。本件原告主張兩造於81年間合意將系爭貨款作
    為消費借貸之標的乙情，為被告所否認，參諸上開說明，自
    應由原告就此負舉證責任，惟原告並未提出任何證據以實其
    說，則其此部分主張，即非可採。
  (二)復按商人、製造人、手工業人所供給之商品及產物之代價，
    其請求權因二年間不行使而消滅；時效完成後，債務人得拒
    絕給付，民法第127條第8款、第144條第1項分別定有明文。
    而民法第127條第8款所謂商人、製造人、手工業人所供給之
    商品及產物之代價，係指商人就其所供給之商品及製造人、
    手工業人就其所供給之產物之代價而言，蓋此項代價債權多
    發生於日常頻繁之交易，故賦與較短之時效期間以促從速確
    定，最高法院著有39年台上字第1155號判例可資參照。本件
    原告既係精密螺絲起子之製造商，則其出售產品予被告之買
    賣價金債權，其請求權之消滅時效亦應為2年。原告遲至93
    年12月7日始起訴請求被告給付79年6月21日起至81年9月18
    日之買賣價金，顯已逾前述2年之消滅時效期間，揆諸上開
    說明，被告拒絕給付，自屬有據。
  (三)原告既不能證明系爭貨款業經兩造合意作為消費借貸之標的
    ，且該貨款請求權亦已逾2年之短期時效而消滅，被告得拒
    絕給付，則被告是否有積欠原告貨款及積欠數額為何，即無
    再予審酌之必要，附此敘明。
五、綜上所述，原告並未證明系爭貨款業經兩造合意作為消費借
    貸之標的，且其貨款給付請求權已罹於時效而消滅。從而，
    原告基於買賣契約之法律關係請求被告給付貨款，及基於消
    費借貸契約之法律關係請求被告返還借款，均無理由，應予
    駁回。原告之訴既經駁回，其假執行之聲請亦失所依附，應
    併予駁回。
六、據上論結，原告之訴為無理由，依民事訴訟法第78條，判決
    如主文。
中　　華　　民　　國　　94　　年　　7　　 月　　22　　日
                  民事第四庭  審判長法  官  洪碧雀
                                    法  官  陳添喜
                                    法  官  羅智文
正本係照原本作成。
如對本判決上訴，須於判決送達後20日內向本院提出上訴狀。
中　　華　　民　　國　　94　　年　　 7　　月　　22　　日
                                    書記官
